臺灣高等法院高雄分院刑事判決　　　　 96年度上易字第624號
上　訴　人　臺灣高雄地方法院檢察署檢察官
被　　　告　乙○○
　　　　　　　　　　（另案在臺灣高雄第二監獄執行中）
指定辯護人　本院公設辯護人　李佩娟
上列上訴人因被告竊盜案件，不服臺灣高雄地方法院95年度易字
第2580號中華民國96年5 月10日第一審判決（起訴案號：臺灣高
雄地方法院檢察署95年度偵字第30392 、32293 號），提起上訴
，本院判決如下：
    主  文
上訴駁回。
    理  由
一、公訴意旨略以：被告乙○○基於竊盜之犯意：(1)於95年8 月
    8 日1 時許，在高雄市鼓山區萬壽山公園公廁旁，見戊○○
    所有5281-NY 號自小客車停放路邊，持客觀上足供兇器使用
    之螺絲起子1 支，將車門打開後，竊取車內之現金、現金卡
    、身分證等物後，隨即離開現場，並將現金花用殆盡，身分
    證件等丟棄於路旁草叢。(2)於95年9 月24日1 時許，行經高
    雄市○○○路121 之1 號時，見屋內無人，即攀爬該戶未上
    鎖之窗戶至屋內，四處翻搜，徒手竊得甲○○所有面額3.5
    元之郵票100 張後，隨即離去，並將上開郵票持至高雄市○○○路跳蚤市場變賣，所得金錢花用殆盡。(3)於95年9 月26
    日1 時許，行經在高雄市○○區○○路90號附1 ，見屋內無
    人，即攀爬該戶未上鎖之窗戶至屋內，四處翻搜，徒手竊得
    丁○○所有之新臺幣（下同）1 萬多元，隨即離去，並將之
    花用殆盡。(4)於95年10月21日2 時30分許，行經高雄市鼓山
    區○○○路25號「羅師傅麵館」，徒手將該店抽風機取下後
    ，自該處進入屋內，四處翻搜，並將屋內抽屜之鎖以持客觀
    上足供兇器使用螺絲起子破壞（毀損部分，未經告訴），取
    出其內現金幾百元後離去，並花用殆盡。(5)95年11月9日1時
    許，行經高雄市○○區○○路內政部海巡署南區海岸巡防局
    圍牆旁，見丙○○所有車牌號碼ZUQ-851 號重機車置物箱未
    上鎖，即將之打開，竊取其內之皮包1 只（內有身分證、健
    保卡、學生證、現金幾百元）後離去，將現金花用殆盡，證
    件則丟棄於路旁草叢。因認被告乙○○分別涉犯刑法第320
    條第1 項之竊盜罪、第321 條第1 項第1 款、第2 款、第3
    款之加重竊盜罪嫌云云。
二、按被告未經審判證明有罪確定前，推定其為無罪；犯罪事實
    ，應依證據認定之，無證據不得認定犯罪事實。又不能證明
    被告犯罪者，應諭知無罪之判決，刑事訴訟法第154 條、第
    301 條第1 項分別定有明文。次按，認定犯罪事實所憑之證
    據，雖不以直接證據為限，間接證據亦包括在內，然而無論
    直接證據或間接證據，其為訴訟上之證明，須於通常一般人
    均不致有所懷疑，而得確信其為真實之程度者，始得據為有
    罪之認定，倘其證明尚未達到此一程度，而有合理之懷疑存
    在時，即難遽採為不利被告之認定，最高法院著有76年台上
    字第4986號判例可資參照。又依刑事訴訟法第161 條第1 項
    規定，檢察官就被告犯罪事實，應負舉證責任，並指出證明
    之方法。因此，檢察官對於起訴之犯罪事實，應負提出證據
    及說服之實質舉證責任。倘其所提出之證據，不足為被告有
    罪之積極證明，或其指出證明之方法，無從說服法院以形成
    被告有罪之心證，基於無罪推定之原則，自應為被告無罪判
    決之諭知，亦有最高法院92年台上字第128 號判例可參。
三、訊據被告乙○○否認有上開5 件竊盜犯行，辯稱：上開5 件
    是鼓山分局警察借提被告出去，警察拿7 百元給被告，叫被
    告承認，被告當時不知道問題嚴重性，當時是由警方帶被告
    到失竊現場去拍照，叫被告簽名等語。
四、公訴人認被告涉犯竊取財物罪嫌，無非以被告於警詢、偵訊
    之自白、上開5 件竊案被害人戊○○、甲○○、丁○○、己○○、丙○○於警詢之陳述、查獲現場照片8 紙等，資為論
    據。
五、惟查：
  (一)關於證據能力部分：
  1.按被告以外之人於審判外之言詞或書面陳述，除法律有規定
    者外，不得作為證據，刑事訴訟法第159 條第1 項定有明文
    。查就卷附證人戊○○、甲○○、丁○○、己○○、丙○○
    等人於警詢之陳述，被告對其證據能力予以爭執，依上開說
    明，自無證據能力。惟依刑事訴訟法第159 條第1 項規定所
    禁止作為證據者，僅係禁止作為認定犯罪事實及法律效果之
    實質證據，至於作為證明其他證據證明力之彈劾證據，屬自
    由證明範圍，要非為法所禁止。是上開證人戊○○、甲○○
    、丁○○、己○○、丙○○等人於警詢之陳述，仍得作為渠
    等於本院審理時所為證詞之彈劾證據，不受刑事訴訟法第15
    9 條第1 項之限制。
  2.卷附之高雄市三民區公所96年3 月1 日函檢附被告身心障礙
    者鑑定表、國軍高雄總醫院96年2 月7 日函各1 份等書面資
    料，為上開區公所依法執行民眾申請身心障礙者手冊，囑託
    上開醫院就囑託事項、原審法院囑託上開醫院就被告病情為
    鑑定說明事項，各於其職務上所製作、登載、開立之證明文
    書、鑑定函，公訴人、被告、辯護人均未提出有何顯不可信
    之情況，且與待證事實有關聯性，應屬刑事訴訟法第159 條
    之4 第3 款所定其他於可信之特別情況下所製作之文書，均
    具有證據能力。
  (二)實體部分：
  1.上開5 件竊案，被告乙○○並非因現行犯而遭逮捕查獲，且
    就上開事實(1)，被害人曾惠美警詢指稱：「伊車子右後車窗
    玻璃被砸、背包被竊、信用卡1 張、汽車駕照、健保卡、現
    金300 元被竊」等語（參警卷第5 頁），與被告於檢察官偵
    訊之自白「伊看到車門沒鎖，就以螺絲起子把車打開，伊拿
    到零錢、現金卡、女車主身分證」等語（參偵卷第17頁），
    就是否破壞後車窗、所竊物品內容，尚有不符。再事實(2)，
    被害人甲○○警詢指稱：「竊嫌是打破玻璃大門侵入，現場
    1 、2 樓被翻動」等語（參警卷第8 頁），與被告於偵訊自
    白：「伊是爬窗戶進去，徒手進去偷，郵票放在抽屜」等語
    （參偵卷第17頁），其手段、方法亦有不符；又事實(3)，被
    害人丁○○指訴：「竊嫌從前門進去，門窗無遭破壞痕跡，
    損失銀行定期存單2 張等物」，惟與被告於偵訊之自白「窗
    戶沒有鎖，爬窗戶進去，偷了1 萬多元」等語（參偵卷第17
    頁），尚有不符。事實(4)，被害人己○○警詢所指稱：「竊
    嫌從店後抽風機風口拆下抽風機，從風口爬入行竊」等語（
    參警卷第12頁），惟被告於警詢供稱「竊取現金1 萬餘元」
    等語（參警卷第3 頁），但與其於檢察官偵訊中供稱「是拿
    走幾百元」云云（參偵卷第17頁），前後供述不一。事實(5)
    ，被害人丙○○於警詢指稱：伊在海巡署圍牆邊機車置物箱
    失竊，皮夾內有證件及現金約1 千多元等語（參警卷第13頁
    ），雖與被告警詢、偵訊之自白大致相符，惟丙○○並未指
    稱有遭以螺絲起子撬開痕跡之情事，此與被告警詢自白：伊
    是以螺絲起子撬開行竊等語不符（參警卷第3 頁），足見被
    告前後於警詢及檢察官偵訊時之自白，尚有可疑。此外本院
    復查無其他確切之證據，足認其與事實相符，是尚難僅憑被
    告於警詢及檢察官偵查中之自白，遽為其不利之認定。
  2.證人即鼓山分局承辦員警陳忠慶於原審法院具結證稱：伊等
    是依照被告於左營分局之警詢筆錄，調閱鼓山地區竊案，然
    後借提被告；因鼓山地區之竊案手法，與被告被抓（即左營
    分局）那一件之竊盜手法一樣；伊等是先口頭給被告訊息，
    再帶被告去現場，但是伊有先告訴被告在哪幾個地點，被告
    再指認何地點有偷竊；被告在伊隊部時，沒有將該5 件地點
    、門牌指出，地點、門牌是伊等帶被告到現場，讓被告指認
    而查出，而那幾件地點是根據報案資料等語明確；以及證人
    即警員黃啟瑞於原審法院亦具結證稱：5 件犯罪時間被告無
    法詳細說出，被告指出地點沒有很明確；伊等大概告訴他時
    間、地點是否有拿什麼東西，伊等有告訴被告大概是哪一條
    路；伊等有提示時間、地點；伊有問被告贓物的內容，但被
    告不是說的很清楚，被告沒有主動講出贓物等語明確（參原
    審法院卷第97至99、101 、102 頁），顯見，上開5 件竊案
    ，係由警方以鼓山分局轄區內之報案紀錄，先提示被告有關
    時間、地點，被告受到誘導，員警再以車載被告赴現場補拍
    警卷所附之照片8 紙，再回警局做筆錄，與正常偵辦程序已
    有不符；且被告並非先於檢察官偵訊中主動供出有上開5 件
    竊盜犯行，再轉借提予警方查案，是以無從證明被告之上開
    警詢、偵訊自白之任意性。參諸上開5 名被害人僅於失竊後
    報案，並未在場目賭被告本人行竊，亦未指證被告即為行竊
    之嫌犯，且無扣獲任何贓物可資比對。至於移送、起訴意旨
    所稱被告用以行竊之螺絲起子、油壓剪各1 支，均未扣案。
    則移案機關之指訴，更難遽予採信。從而，雖被告辯稱警察
    拿7 百元給伊一節，無從證明，然被告所辯並無上開竊盜犯
    行，尚非無理由。
  3.綜上所述，本件堪認公訴人認被告涉犯竊盜罪嫌，所憑證據
    ，尚未達通常一般人均不致有所懷疑，而得以確信其主觀確
    有不法所有意圖、下手行竊之程度。此外，復查無其他積極
    證據足認被告有何指訴之犯行，揆諸首揭法條及判例說明，
    被告此部分被訴犯罪，尚屬不能證明。至於檢察官於上訴理
    由書所稱「依被告之智識能力，尚能明瞭訊問者問題，而予
    以答覆。」，以及「被告於警詢中之自白，是否出於誘導，
    應勘驗錄音光碟。」云云。惟本院上開所述，係以「公訴人
    認被告涉犯竊盜罪嫌，所憑證據，尚未達通常一般人均不致
    有所懷疑，而得以確信其主觀確有不法所有意圖、下手行竊
    之程度」為主要依據，並未認定被告之智識能力不能明瞭訊
    問者問題，是被告之智識能力，是否能明瞭訊問者問題，而
    予以答覆一節，並不影響本案之認定。又本院係以：「上開
    5 件竊案，係由警方以鼓山分局轄區內之報案紀錄，先提示
    被告有關時間、地點，被告受到誘導，員警再以車載被告赴
    現場補拍警卷所附之照片8 紙，再回警局做筆錄，與正常偵
    辦程序已有不符；且被告並非先於檢察官偵訊中主動供出有
    上開5 件竊盜犯行，再轉借提予警方查案」等情，認為依警
    方之辦案過程以觀，尚有瑕疵，無從證明被告之上開警詢、
    偵訊自白之任意性，並非認定其於製作警詢筆錄時所為之自
    白，係出於訊問警員之誘導，自不因勘驗警詢錄音光碟而異
    其認定，亦無勘驗錄音光碟之必要，併予敘明。
六、原審因而為被告乙○○此部分無罪之判決，核無不合。檢察
    官上訴意旨，仍執前詞，指摘原判決不當，為無理由，應予
    駁回。
七、原判決關於被告於95年11月16日夜間之凌晨3 時許，以及95
    年11月17日夜間之凌晨3 時許，前後2 次竊取「基督教會新
    莊分會」音響（含喇叭）、無線麥克風、無線接收器、白鐵
    鍋、鋼鍋、白鐵碗、鋼碗、筷子等物品部分，已經原審判決
    確定。
據上論結，應依刑事訴訟法第368條，判決如主文。
本案經檢察官方娜蓉到庭執行職務。
中　　華　　民　　國　　96　　年　　8 　　月　　30　　日
                  刑事第五庭    審判長法  官  曾永宗
                                      法  官  王伯文
                                      法  官  任森銓
以上正本證明與原本無異。
本判決不得上訴。
中　　華　　民　　國　　96　　年　　8 　　月　　30　　日
　　　　　　　　　　　　　　　　　　　書記官  廖素珍
